【裁判字號】    98,上易,2739
【裁判日期】    990106
【裁判案由】    竊盜
【裁判全文】
臺灣高等法院刑事判決                98年度上易字第2739號
上  訴  人
即  被  告  甲○○
上列上訴人因竊盜案件，不服臺灣板橋地方法院98年度易字第15
07號，中華民國98年9月10日第一審判決（起訴案號：臺灣板橋
地方法院檢察署98年度偵字第12103號），提起上訴，本院判決
如下：
    主  文
上訴駁回。
    理  由
一、按不服地方法院之第一審判決而上訴者，應向管轄第二審之
    高等法院為之。上訴書狀應敘述具體理由。上訴書狀未敘述
    上訴理由者，應於上訴期間屆滿後20日內補提理由書於原審
    法院，逾期未補提者，原審法院應定期間先命補正。第二審
    法院認為上訴書狀未敘述理由或上訴有第362條前段之情形
    者，應以判決駁回之。但其情形可以補正而未經原審法院命
    其補正者，審判長應定期間先命補正。刑事訴訟法第361條
    、第367條，分別定有明文。所謂不服第一審判決之具體理
    由，必係依據卷內既有訴訟資料或提出新事證，指摘或表明
    第一審判決有何採證認事、用法或量刑等足以影響判決本旨
    之不當或違法，而構成應予撤銷之具體事由，始克當之（例
    如：依憑證據法則具體指出所採證據何以不具證據能力，或
    依憑卷證資料，明確指出所為證據證明力之判斷如何違背經
    驗、論理法則）；倘僅泛言原判決認定事實錯誤、違背法令
    、量刑失之過重或輕縱，而未依上揭意旨指出具體事由，或
    形式上雖已指出具體事由，然該事由縱使屬實，亦不足以認
    為原判決有何不當或違法者（例如：對不具有調查必要性之
    證據，法院未依聲請調查亦未說明理由，或援用證據不當，
    但除去該證據仍應為同一事實之認定），皆難謂係具體理由
    ，俾與第二審上訴制度旨在請求第二審法院撤銷、變更第一
    審不當或違法之判決，以實現個案救濟之立法目的相契合，
    並節制濫行上訴（最高法院97年度臺上字第892號判決參照
    ）。是以上訴人之上訴書狀或補提之上訴理由書，雖有敘述
    上訴理由，惟並未具體敘述第一審判決有上述違法、不當情
    形，即與未敘述具體理由無異，其所為上訴，即不符合上訴
    之法定要件。
二、本件被告不服原判決提起上訴，上訴理由略以：原審認定之
    事實與被告坦承及被害人所證之事實不同，被告係一時貪念
    犯錯，犯案之時並非經人當場發現而逃逸，被告、證人、被
    害人之言詞均未經原審採用，請予上訴機會云云。
三、原判決以：
  (一)被告甲○○於98年4月25日上午9時10分許，偕同林錫強（已
    另由檢察官為不起訴處分）搭乘羅進魁所駕駛之車牌號碼45
    77－LJ號自用小客車，行經臺北縣三峽鎮○○○路編號牛角
    坑第105號電線桿前，甲○○見路邊檳榔園無人看管，竟意
    圖為自己不法之所有，持可供兇器使用之伸縮檳榔刀1把，
    欲下車竊取檳榔，羅進魁明知甲○○欲下車行竊，仍基於幫
    助竊盜之犯意，將上開車輛暫停在檳榔園旁，以方便甲○○
    下車盜採檳榔，之後再駕駛車輛迴轉，以利甲○○於竊取檳
    榔得手後能搭車逃逸，甲○○隨即持上開檳榔刀進入檳榔園
    內，盜割乙○○所種植之檳榔約200顆（價值約新臺幣600元
    ），得手後旋為乙○○發現，甲○○乃將檳榔刀及竊得之檳
    榔棄置在檳榔園內，搭乘羅進魁所駕車輛逃逸，行經臺北縣
    三峽鎮○○路山神幹25號前時，為據報前來處理之員警加以
    逮獲，並在上開檳榔園內起獲扣得上開檳榔刀1把及遭割下
    之檳榔約200顆（已發還予乙○○）。
  (二)被告甲○○坦承其有於前揭時、地，持伸縮檳榔刀竊取檳榔
    等情不諱，核與被害人乙○○於警詢及原審審理時證述其失
    竊檳榔之情節相符，且經同案被告羅進魁及證人林錫強於警
    詢、偵查及原審審理時證稱，被告甲○○確有持檳榔刀盜採
    檳榔之事實無誤，此外，復有贓物領據、地籍圖謄本各乙份
    、採證照片6張在卷可稽，及供被告甲○○犯罪用之伸縮檳
    榔刀1把扣案可資佐證，因認被告甲○○所為，係犯刑法第
    321條第1項第3款之加重竊盜罪。其為累犯應依法加重其刑
    ，審酌被告甲○○有施用毒品之前科，品行非佳，渠等之智
    識程度、各別之犯罪動機、目的、手段、兼酌以對被害人所
    生之財產損害僅約200顆檳榔（價值約600元）、且已發還予
    被害人，被告等並未獲取犯罪所得、被告甲○○於犯罪後坦
    承犯行之態度等一切情狀，量處有期徒刑7月，並認扣案伸
    縮檳榔刀1把，為供被告甲○○所有，供犯罪所用之物，依
    法沒收。
四、經查：被告就渠有持兇器竊取檳榔得手，但未取走之事實
    自始坦承不諱，雖伊主張非當場遭被害人發現而逃逸云云，
    惟查：羅進魁於原審供稱：被告甲○○突然看到路邊有檳榔
    樹上面有兩串檳榔，說要割回家吃，然後甲○○就下車，因
    為當地路很小，我要到前方山上找路迴轉，等我車子開回來
    之後，甲○○就在路旁等我，而當時甲○○雙手也沒有拿什
    麼東西，然後就上車往宜蘭方向，後來有一台車對我的車子
    按喇叭，然後我就停下車來，然後對方就說有沒有割他們的
    檳榔，然後甲○○也有自己承認說他有割下檳榔，放在路旁
    邊等語（見原審卷第34頁）。證人林錫強於原審審理時證稱
    ：羅進魁有問甲○○不是要去割檳榔，然後甲○○回答說被
    一輛貨車經過看到，他就趕快跑出來了等語（見原審卷第44
    反面），核與證人乙○○於原審審理時所證，當天我就是去
    檳榔園採收時，我看到檳榔樹有被割過的痕跡，然後甲○○
    就剛好走出來，原本我還不知道我的檳榔被他偷去，然後我
    看到他走出去路，然後坐上車子就走了，然後我才發現我的
    檳榔被盜割走了，因為我來檳榔園時，在路上有跟人家會車
    ，我就心想說是不是那輛車來偷的，然後我就上車去追，並
    按喇叭，然後他們就停車，我就詢問甲○○是否有偷我的檳
    榔，但是我在車上並沒有看到有被割下來的檳榔，當時甲○
    ○說他有割，但沒有拿走，是他自己要吃的，後來我就叫警
    察來了（見原審卷第64頁）。是原審判決認被告甲○○得手
    後旋為乙○○發現，甲○○乃將檳榔刀及竊得之檳榔棄置在
    檳榔園內，搭乘羅進魁所駕車輛逃逸，行經臺北縣三峽鎮○
    ○路山神幹25號前時，為據報前來處理之員警加以逮獲，並
    在上開檳榔園內起獲扣得上開檳榔刀1把及遭割下之檳榔約
    200顆（已發還予乙○○）。是上開證人均證述，被告有持
    刀竊取乙○○之檳榔，但尚未將之攜離檳楖園，適經乙○○
    發覺渠檳榔被竊，而質問行跡可疑之被告，經被告坦承，文
    書即報警處理之事實，核與原審認定「被告甲○○得手後旋
    為乙○○發現，甲○○乃將檳榔刀及竊得之檳榔棄置在檳榔
    園內，搭乘羅進魁所駕車輛逃逸，行經臺北縣三峽鎮○○路
    山神幹25號前時，為據報前來處理之員警加以逮獲，並在上
    開檳榔園內起獲扣得上開檳榔刀1把及遭割下之檳榔約200
    顆（已發還予乙○○）。」之事實相符，原審並未認被告係
    行竊當場為被害人發覺而逃逸。且被告將檳榔割下後已取得
    上開物品之管領支配權，其竊盜犯行即屬既遂，不因其疑已
    為被害人已發覺，而未敢將之攜出，即認竊盜犯行未完成，
五、綜上，被告上訴之理由，就其行竊之事實認定並無影響。原
    判決經核並無違，誤量刑亦稱妥適。被告所舉上訴理由，經
    核非為具體指摘原判決認事用法或量處刑罰，有何足以影響
    判決本旨之違法不當之處，而構成應予撤銷之具體事由，揆
    諸前揭說明，即與未敘述具體理由無異，本件上訴顯不合法
    定程式應予駁回，並不經言詞辯論為之。
據上論斷，應依刑事訴訟法第367條前段、第372條，判決如主文
。
中    華    民    國    99    年    1     月    6     日
                  刑事第十六庭審判長法  官  陳晴教
                                    法  官  許增男
                                    法  官  王敏慧
以上正本證明與原本無異。
不得上訴。
                                    書記官  丁淑蘭
中    華    民    國    99    年    1     月    7     日
附錄：本案論罪科刑法條全文
中華民國刑法第321條
（加重竊盜罪）
犯竊盜罪而有左列情形之一者，處 6 月以上、 5 年以下有期徒
刑：
一、於夜間侵入住宅或有人居住之建築物、船艦或隱匿其內而犯
    之者。
二、毀越門扇、牆垣或其他安全設備而犯之者。
三、攜帶兇器而犯之者。
四、結夥三人以上而犯之者。
五、乘火災、水災或其他災害之際而犯之者。
六、在車站或埠頭而犯之者。
前項之未遂犯罰之。


司法院資訊處製作；財團法人民間司法改革基金會備份。
